臺灣高等法院刑事判決　　　　　　　　96年度上易字第2262號
上　訴　人　臺灣板橋地方法院檢察署檢察官
被　　　告　甲○○
　　　　　　　　　　（另案在臺灣臺北監獄臺北分監執行中）
被　　　告　乙○○
　　　　　　　　　　　號8樓
上列上訴人因被告等偽造文書案件，不服臺灣板橋地方法院95年
度易字第2277號，中華民國96年7月31日第一審判決（起訴案號
：臺灣板橋地方法院檢察署95年度偵字第24087號），提起上訴
，本院判決如下：
    主  文
上訴駁回。
    理  由
一、本案經本院審理結果，認第一審判決對被告甲○○等為無罪
    之諭知，核無不當，應予維持，並引用第一審判決書記載之
    證據及理由（如附件）。
二、檢察官上訴意旨略以：原判決既認被告乙○○、甲○○二人
    共謀，由被告甲○○代被告乙○○接受保護管束期間之採尿
    檢驗之事實，則被告甲○○持被告乙○○之受保護管束人手
    冊前往臺灣板橋地方法院檢察署觀護人室，接受驗尿而行使
    之，並在臺灣板橋地方法院檢察署施用毒品犯受保護管束人
    採尿報到編號表及受保護束人尿液檢監管紀錄表上，簽署「
    乙○○」之署名及指印，致臺灣板橋地方法院檢察署採尿人
    員將此不實事項登載於職務上所掌理之公文書上，顯足以生
    損害於臺灣板橋地方法院檢察署對於受保護  束人執行保護
    管束及驗尿結果之正確性，原審認被告所涉與刑法第214條
    使公務員登載不實罪之構成要件不符，而為被告等無罪之判
    決，其適用法律顯有違誤云云。
三、然查：
（一）被告甲○○係經被告乙○○同意及授權，始在上開施用毒
      品犯受保護管束人採尿報到編號表簽署被告乙○○之署名
      ，並捺指印。則被告甲○○於臺灣板橋地方法院檢察署施
      用毒品犯受保護管束人採尿報到編號表及受保護束人尿液
      檢監管紀錄表上，簽署「乙○○」之署名及指印顯係基於
      被告乙○○之授權委託，被告甲○○即不能謂無制作權，
      自不成立偽造署押之罪。
（二）按刑法第214條所謂使公務員登載不實事項於公文書罪，
      須一經他人之聲明或申報，公務員即有登載之義務，並依
      其所為之聲明或申報予以登載，而屬不實之事項者，始足
      構成，若其所為聲明或申報，公務員尚須為實質之審查，
      以判斷其真實與否，始得為一定之記載者，即非本罪所稱
      之使公務員登載不實。（最高法院73年台上字第1710號判
      例參照）。而依地方法院檢察署辦理施用毒品犯受保護管
      束人尿液採驗應行注意事項第9點(一)之規定：「採尿人員
      應依下列程序採集受保護管束人之尿液：(一)受理受保護管
      束人報到時，應辨認其身分，無法辨識身分或未依規定時
      間報到者應報告觀護人室處理」；且採驗尿液實施辦法第
      12條第1項第1款亦予受採尿人員有查驗身分之義務；是因
      毒品危害防制條例第10條之罪而付保護管束者，為保其尿
      液檢體之正確性，均就查驗身分之程序具有明文，則採尿
      室之採尿人員非任何前來報到者予以聲明，即應為受保護
      管束人前來採尿之記載，其採信與否，尚有待於採尿人員
      之判斷。是採尿人員就受採尿人之人別本有為實質之審查
      之義務。自與刑法第214條所謂使公務員登載不實事項於
      公文書罪之構成要件有間。
四、上述理由均業經原判決於理由欄內詳予敘明。檢察官上訴意
    旨仍執陳詞，任意指摘原判決不當，求予撤銷改判，顯無理
    由，應予駁回。
據上論結，應依刑事訴訟法第373條、第368條、第371條，判決
如主文。
本案經檢察官游明仁到庭執行職務。
中　　華　　民　　國　　96　　年　　11　　月　　30　　日
 　　　　　       刑事第二十庭審判長法　官  林立華
                                    法　官　陳健順
                                    法　官　林銓正
以上正本證明與原本無異。
不得上訴。
                                    書記官  陳玲憶
中　　華　　民　　國　　96　　年　　11　　月　　30　　日
附件：
臺灣板橋地方法院刑事判決　　　　　　　95年度易字第2277號
公　訴　人　臺灣板橋地方法院檢察署檢察官
被　　　告　甲○○　男　47歲（民國○○年○月○日生）
　　　　　　　　　　身分證統一編號：Ｚ000000000號
                    住臺北縣蘆洲市○○路82巷7弄10號4樓
　　　　　　　　　　居台北縣三重市○○○街311號至345號
被　　　告　乙○○　男　51歲（民國○○年○月○日生）
　　　　　　　　　　身分證統一編號：Ｚ000000000號
　　　　　　　　　　住臺北縣三重市○○街20之4號
　　　　　　　　　　居台北縣三重市○○街○段5巷38號之1號8
　　　　　　　　　　樓（另案現於臺灣新店戒治所強制戒治中
　　　　　　　　　　）
上列被告因偽造文書案件，經檢察官提起公訴（95年度偵字第
24087 號），本院判決如下：
    主  文
甲○○、乙○○均無罪。
    理  由
一、公訴意旨略以：緣被告乙○○前因肅清煙毒條例案件，於民
    國94年8 月25日自澎湖監獄假釋出獄後，由臺灣板橋地方法
    院檢察署以95年度執護助字第52號保護管束中，依毒品危害
    防制條例第25條與臺灣板橋地方法院檢察署受保護管束人應
    遵守事項之相關規定，被告乙○○本應定期至本署實施採尿
    程序，詎被告乙○○竟與被告甲○○基於偽造文書之犯意聯
    絡，由被告乙○○於95年7 月10日上午某時許，在臺灣板橋
    地方法院檢察署將其所有之身分證交付予被告甲○○，被告
    甲○○遂隨即持被告乙○○之身分證，至臺灣板橋地方法院
    檢察署採尿室，冒用被告乙○○之名義實施採尿程序，並基
    於偽造私文書之犯意，在臺灣板橋地方法院檢察署施用毒品
    犯受保護管束人採尿報到編號表上，接續偽造「乙○○」之
    署押（簽名、捺印），足以生損害於本署保護管束業務管理
    與偵查犯罪之正確性。嗣經被告乙○○於同日上午9 時20分
    許，於臺灣板橋地方法院檢察署觀護人室諮商室，坦承上開
    偽造文書犯行，並經本署將上開施用毒品犯受保護管束人採
    尿報到編號表上，將偽造「乙○○」之署押送內政部警政署
    刑事警察局鑑定，始悉上情。因認被告甲○○、乙○○均涉
    犯刑法第217 條之偽造署押、刑法第216 條、第212 條行使
    變造特種文書、刑法第214 條使公務員登載不實罪嫌云云（
    後二罪係公訴人於本院審理時當庭追加《見本院卷第111 頁
    》）。
二、按犯罪事實應依證據認定之，無證據不得認定犯罪事實；又
　　不能證明被告犯罪應諭知無罪之判決，刑事訴訟法第154 條
    第2項、第301條第1項分別定有明文。
三、公訴人認被告甲○○、乙○○涉有偽造署押、行使變造特種
    文書、使公務員登載不實等罪嫌，無非以上揭事實，業據被
    告乙○○自白在卷，且有內政部警政署刑事警察局95年8 月
    14日刑紋字第0950118287號鑑驗書、臺灣板橋地方法院檢察
    署施用毒品犯受保護管束人採尿報到編號表、被告乙○○之
    身分證正本等為其論據。
四、經查：
  (一)被告甲○○明知被告乙○○前因肅清煙毒條例案件，於94年
    8 月25日自澎湖監獄假釋出監後，由臺灣板橋地方法院檢察
    署以95年度執護助字第52號執行保護管束中，依毒品危害防
    制條例第25條及臺灣板橋地方法院檢察署受保護管束人應遵
    守事項之相關規定，應定期至臺灣板橋地方法院實施採尿程
    序，惟因被告乙○○於採尿前數日有施用毒品，為免被檢驗
    出施用毒品反應而遭撤銷假釋，竟與被告甲○○通謀，於95
    年7 月10日上午某時許，在臺灣板橋地方法院檢察署內，由
    被告乙○○將其國民身分證交予被告甲○○，隨即由被告甲
    ○○持上開被告乙○○之國民身分證進入臺灣板橋地方法院
    檢察署採尿室，向採尿室人員表示為其為被告乙○○按期報
    到接受採尿，並在施用毒品犯受保護管束人採尿報到編號表
    上「檢體所有人捺指紋處」欄，捺「乙○○」指印一枚，並
    於二處「簽名處」欄內簽寫「乙○○」簽名各一枚，表示係
    被告乙○○接受採尿送驗等情，已據被告甲○○於本院審理
    時、被告乙○○於偵審中坦承不諱（見查卷第36頁、第113
    頁、第191 頁），並有臺灣板橋地方法院檢察署施用毒品犯
    受保護管束人採尿報到編號表及被告乙○○之國民身分證各
    一件附卷可稽，又被告上開施用毒品犯受保護管束人採尿報
    到編號表上之「乙○○」指紋，經送請內政部警政署刑事警
    察局鑑驗結果，認該編號表上「指紋一枚，經輸入電腦比對
    確認結果，與本局檔存甲○○指紋卡之左拇指指紋相符」等
    語，亦有該局95年8 月14日刑紋字第0950118287號鑑驗書一
    件在卷足憑，是被告甲○○、乙○○之前開自白均堪信為真
    實。顯見被告甲○○係經被告乙○○同意及授權，始在上開
    施用毒品犯受保護管束人採尿報到編號表簽署被告乙○○之
    署名，並捺指印。按「刑法第210 條之偽造文書，以無制作
    權之人冒用他人名義而制作該文書為要件之一，如果行為人
    基於他人之授權委託，即不能謂無制作權，自不成立該條之
    罪。」，最高法院著有47年台上字第226 號判例可資參照。
    故本件自與刑法第217 條第1 項之構成要件尚有未符。又本
    件被告甲○○既係持被告乙○○真實之國民身分證接受採尿
    檢驗，並無何變造特種文書之行為，是公訴人認被告甲○○
    、乙○○尚涉有刑法第216 條、第212 條行使變造特種文書
    云云，容有誤會。
  (二)按「刑法第214 條所謂使公務員登載不實事項於公文書罪，
    須一經他人之聲明或申報，公務員即有登載之義務，並依其
    所為之聲明或申報予以登載，而屬不實之事項者，始足構成
    ，若其所為聲明或申報，公務員尚須為實質之審查，以判斷
    其真實與否，始得為一定之記載者，即非本罪所稱之使公務
    員登載不實。」（最高法院73年台上字第1710號判例參照）
    。而據地方法院檢察署辦理施用毒品犯受保護管束人尿液採
    驗應行注意事項第9 點(一)之規定：「採尿人員應依下列程序
    採集受保護管束人之尿液：(一)受理受保護管束人報到時，應
    辨認其身分，無法辨識身分或未依規定時間報到者應報告觀
    護人室處理」；且採驗尿液實施辦法第12條第1 項第1 款亦
    予受採尿人員有查驗身分之義務；是因毒品危害防制條例第
    10條之罪而付保護管束者，為保其尿液檢體之正確性，均就
    查驗身分之程序具有明文，則採尿室之採尿人員非任何前來
    報到者予以聲明，即應為受保護管束人前來採尿之記載，其
    採信與否，尚有待於採尿人員之判斷，故採尿人員仍應就受
    採尿人員為實質之審查。揆諸前揭說明，採尿人員既為應實
    質審查而辨識受採尿人身分之公務員，自與刑法第214 條規
    定之公務員同視，尚難另行成立刑法第214 條使公務員登載
    不實罪。
五、綜上所述，公訴人所指之證據雖足認被告甲○○、乙○○有
    前揭共謀由被告甲○○代被告乙○○接受保護管束期間之採
    尿檢驗情事，惟其等所為與刑法第216 條、第212 條之行使
    變造特種文書罪、同法第214 條之使公務員登載不實罪、同
    法第217 條之偽造署押罪之構成要件均有不符，此外，復查
    無其他積極證據足資證明被告甲○○、乙○○確有公訴人指
    訴之上開犯行，自尚難以該等罪責相繩，揆諸首揭說明，自
    應為被告甲○○、乙○○無罪之諭知。
六、末按「法院認為應科拘役、罰金或應諭知免刑或無罪之案件
    ，被告經合法傳喚無正當理由不到庭者，得不待其陳述逕行
    判決。」刑事訴訟法第306 條定有明文。本件被告甲○○經
    合法傳喚，無正當理由未於審判期日到庭，本院爰依前開規
    定，不待其陳述，由檢察官一造辯論而逕行判決，附此敘明
    。
據上論斷，應依刑事訴訟法第301 條第1 項、第306 條，判決如
主文。
本件經檢察官張誌洋到庭執行職務。
中　　華　　民　　國　　96　　年　　7 　　月　　31　　日
                  刑事第五庭    審判長法　官  陳坤地
                                      法  官  許映鈞
                                      法  官  李麗珠
上列正本證明與原本無異。
如不服本判決，應於送達後十日內向本院提出上訴狀
                                      書記官  林政良
中　　華　　民　　國　　96　　年　　7 　　月　　31　　日
